【裁判字號】    99,易,1058
【裁判日期】    990628
【裁判案由】    毒品危害防制條例
【裁判全文】
臺灣臺北地方法院刑事判決              99年度易字第1058號
公  訴  人  臺灣臺北地方法院檢察署檢察官
被      告  甲○○
上列被告因毒品危害防制條例案件，經檢察官提起公訴（九十九
年度毒偵字第九五二號），被告於準備程序中就被訴事實為有罪
之陳述，經本院合議庭裁定改依簡式審判程序審理後，判決如下
：
    主  文
甲○○施用第二級毒品，處有期徒刑伍月，如易科罰金，以新臺
幣壹仟元折算壹日。扣案之第二級毒品甲基安非他命貳小包（毛
重壹點陸玖公克，不含空包裝袋，驗餘淨重壹點貳伍公克）沒收
銷燬之，扣案如附表所示之物均沒收。
    事  實
一、甲○○前於(一)民國八十九年間，因施用毒品案件，經本院以
    八十九年度毒聲字第二九三一號刑事裁定送觀察、勒戒後，
    認無繼續施用毒品傾向，經臺灣臺北地方法院檢察署檢察官
    以八十九年度毒偵字第二三０五號為不起訴處分確定；(二)九
    十一年間，因施用毒品案件，經本院以九十一年度毒聲字第
    一三四０號刑事裁定送觀察、勒戒後，認無繼續施用毒品傾
    向，經臺灣臺北地方法院檢察署檢察官以九十一年度毒偵字
    第一三一０號為不起訴處分確定；(三)九十三年間，因施用毒
    品案件，經本院以九十三年度簡字第二三三八號刑事簡易判
    決判處有期徒刑三月確定，於九十三年十月二十九日易科罰
    金執行完畢（不構成累犯）；(四)於九十四年間，因施用毒品
    案件，經本院以九十四年度訴字第一四九四號刑事判決分別
    判處有期徒刑八月、有期徒刑五月，應執行刑有期徒刑一年
    ，嗣經臺灣高等法院以九十五年度上訴字第六四一號刑事判
    決撤銷改判為有期徒刑九月、有期徒刑六月，應執行刑有期
    徒刑一年二月確定；(五)九十五年間，因恐嚇案件，經本院以
    九十四年度簡字第二六二八號刑事簡易判決判處有期徒刑四
    月確定；(六)九十五年間，因違反槍砲彈藥刀械管制條例案件
    ，經本院以九十五年度訴字第三七０號判決判處有期徒刑三
    年二月，併科罰金新臺幣十萬元確定。上開如(四)、(五)所示之
    罪所處之刑，嗣經本院以九十六年度聲減字第二一八七號刑
    事裁定，分別減刑為有期徒刑四月十五日、有期徒刑三月、
    有期徒刑二月，並與上開如(六)所示之罪所處之有期徒刑，並
    應執行有期徒刑三年十月確定，自九十五年六月五日起入監
    執行至九十八年六月九日縮短刑期假釋付保護管束出獄（假
    釋付保護管束執行期滿日期為九十九年六月二十六日）。詎
    其尚於假釋期間，竟仍不知悔改，基於施用第二級毒品甲基
    安非他命之犯意，復在九十九年二月二十四日上午某時許，
    在其位於臺北市○○區○○路二段一六一巷一七號三樓住處
    內，以將第二級毒品甲基安非他命置入以電燈泡作成之玻璃
    球吸食器內加熱燒烤，吸食氣體之方式，施用第二級毒品甲
    基安非他命一次。嗣於九十九年二月二十四日中午十二時四
    十分，為警持搜索票前往上址查獲，並扣得第二級毒品甲基
    安非他命二包（毛重一點六九公克，不含空包裝袋，驗餘淨
    重一點二五公克）及如附表所示之甲基安非他命吸食器一組
    等物，員警經其同意對其採尿送驗呈安非他命類安非他命及
    甲基安非他命陽性反應，始知上情。
二、案經臺北市政府警察局文山一分局移送臺灣臺北地方法院檢
    察署檢察官偵查起訴，甲○○於準備程序進行中，就被訴事
    實為有罪之陳述後，經本院合議庭裁定改由受命法官獨任進
    行簡式審判程序。
    理  由
一、前揭事實，業據被告甲○○迭於本院準備程序中及審理時均
    坦承不諱（見本院卷第二五頁至第二九頁反面），且被告於
    前揭時、地為警查獲後所採集之尿液經送鑑定結果，以ＥＩ
    Ａ酵素免疫分析法及ＧＣ／ＭＳ氣相層析質譜儀鑑驗結果，
    確呈安非他命類安非他命、甲基安非他命陽性反應，此有臺
    灣尖端先進生技醫藥股份有限公司九十九年三月八日濫用藥
    物檢驗報告、臺北市政府警察局偵辦毒品案件尿液檢體委驗
    單等件在卷（見臺北地檢署九十九年度毒偵字第九五二號卷
    第三六頁、第三九頁）可證，並有扣案之第二級毒品甲基安
    非他命二包（毛重一點六九公克，不含空包裝袋，驗餘淨重
    一點二五公克）及如附表所示之甲基安非他命吸食器一組等
    物相佐，而被告為警查獲時所扣得之第二級毒品甲基安非他
    命二包，經送臺北市政府警察局刑事鑑識中心以氣相層析質
    譜儀法檢驗後，確認檢出甲基安非他命成分（毛重一點六九
    公克，不含空包裝袋，驗餘淨重一點二五公克），亦有臺北
    市政府警察局九十九年三月十六日所出具之北市鑑毒字第０
    六九號鑑驗通知書書乙份在卷（見同上偵查卷第三七頁）可
    證，足徵被告任意性自白核與事實相符，堪以採信。
二、又被告前於八十九年間，因施用毒品案件，經本院以八十九
    年度毒聲字第二九三一號刑事裁定送觀察、勒戒後，認無繼
    續施用毒品傾向，經臺灣臺北地方法院檢察署檢察官以八十
    九年度毒偵字第二三０五號為不起訴處分確定；再於九十一
    年間，因施用毒品案件，經本院以九十一年度毒聲字第一三
    四０號刑事裁定送觀察、勒戒後，認無繼續施用毒品傾向，
    經臺灣臺北地方法院檢察署檢察官以九十一年度毒偵字第一
    三一０號為不起訴處分確定；復於九十三年間，因施用毒品
    案件，經本院以九十三年度簡字第二三三八號刑事簡易判決
    判處有期徒刑三月確定，於九十三年十月二十九日易科罰金
    執行完畢；又於九十四年間，因施用毒品案件，經本院以九
    十四年度訴字第一四九四號刑事判決分別判處有期徒刑八月
    、有期徒刑五月，應執行刑有期徒刑一年，嗣經臺灣高等法
    院以九十五年度上訴字第六四一號刑事判決撤銷改判為有期
    徒刑九月、有期徒刑六月，應執行刑有期徒刑一年二月確定
    等情，有臺灣高等法院被告前案紀錄表（見本院卷第四頁至
    第一五頁）在卷可參。復按，施用第二級毒品為犯罪行為，
    毒品危害防制條例第十條第二項定有處罰明文。故施用第二
    級毒品者，依前揭規定本應科以刑罰，惟基於刑事政策，對
    合於一定條件之施用者，則依同條例第二十條、第二十三條
    之規定，施以觀察、勒戒或強制戒治之保安處分。又毒品危
    害防制條例於九十二年七月九日修正公布，自九十三年一月
    九日施行。其中第二十條、第二十三條將施用毒品之刑事處
    遇程序，區分為「初犯」及「五年內再犯」、「五年後再犯
    」。依其立法理由之說明：「初犯」，經觀察、勒戒或強制
    戒治後，應為不起訴處分或不付審理之裁定；「五年內再犯
    」者，因其再犯率甚高，原實施之觀察、勒戒及強制戒治既
    已無法收其實效，爰依法追訴或裁定交付審理。至觀察、勒
    戒或強制戒治執行完畢釋放後，「五年後再犯」者，前所實
    施之觀察、勒戒或強制戒治已足以遮斷其施用毒品之毒癮，
    為期自新及協助其斷除毒癮，仍適用「初犯」規定，始應先
    經觀察、勒戒、強制戒治之程序。從而依該次修正後之規定
    ，僅限於「初犯」及「五年後再犯」二種情形，應先經觀察
    、勒戒或強制戒治之程序，此乃該條例第十條之例外規定。
    倘被告於五年內已再犯，經依法追訴處罰，縱其第三次（或
    第三次以上）再度施用毒品之時間，在初犯經觀察、勒戒或
    強制戒治執行完畢釋放五年以後，因與單純之「五年後再犯
    」之情形有別，不合於「五年後再犯」之例外規定；且因已
    於「五年內再犯」，顯見其再犯率甚高，原實施觀察、勒戒
    或強制戒治，已無法收其實效，即應回歸原則性規定，由檢
    察官逕行起訴，依該條例第十條處罰等，有最高法院九十五
    年度臺非字第一六一號、第一九０號、第二四六號判決、第
    二九六號、第三一０號、九十六年度臺非字第二三六號判決
    意旨，以及最高法院九十五年度第七次刑事庭會議決議、九
    十七年度第五次刑事庭會議決議可資參佐。是以，被告於前
    次觀察勒戒後五年內既已再犯，其本件施用甲基安非他命之
    犯行，揆諸前開說明，仍應依法追訴處罰。從而，本件事證
    明確，被告施用第二級毒品之犯行明確，應依法論科。
三、按施用甲基安非他命後會影響記憶能力及自主神經系統，判
    斷力及意志力亦均受限制，甚至引起精神錯亂，抑制呼吸，
    並具有成癮性、濫用性，戒解不易，嚴重戕害人之身心健康
    ，危害社會，故依據毒品危害防制條例第二條第二項第二款
    為第二級毒品，均不得非法施用、持有。故核被告所為，係
    犯毒品危害防制條例第十條第二項施用第二級毒品罪。被告
    施用第二級毒品甲基安非他命前後持有甲基安非他命之低度
    行為，應為施用之高度行為吸收，不另論罪。又被告於九十
    四年間，因施用毒品案件，經本院以九十四年度訴字第一四
    九四號刑事判決分別判處有期徒刑八月、有期徒刑五月，應
    執行刑有期徒刑一年，嗣經臺灣高等法院以九十五年度上訴
    字第六四一號刑事判決撤銷改判為有期徒刑九月、有期徒刑
    六月，應執行刑有期徒刑一年二月確定；再於九十五年間，
    因恐嚇案件，經本院以九十四年度簡字第二六二八號刑事簡
    易判決判處有期徒刑四月確定，上開之罪所處之刑，嗣經本
    院以九十六年度聲減字第二一八七號刑事裁定，分別減刑為
    有期徒刑四月十五日、有期徒刑三月、有期徒刑二月，並與
    被告復於九十五年間，因違反槍砲彈藥刀械管制條例案件，
    經本院以九十五年度訴字第三七０號判決判處有期徒刑三年
    二月，併科罰金新臺幣十萬元確定，所處之有期徒刑，定應
    執行有期徒刑三年十月確定，而被告自九十五年六月五日起
    入監執行至九十八年六月九日縮短刑期假釋付保護管束出獄
    （假釋付保護管束執行期滿日期為九十九年六月二十六日）
    ，是其尚於假釋期間，本件並不構成累犯，起訴書所載稍有
    誤會，併此敘明。爰審酌被告一再耽溺於戕身之物，前經觀
    察勒戒後，仍未能把握自新機會徹底戒除施用毒品之惡習，
    而再施用足以導致人體機能發生依賴性、成癮性及抗藥性等
    障礙之第二級毒品甲基安非他命，戕害自身健康，漠視法令
    禁制，可見其對於毒品之依賴性甚高，自我把持、控制之能
    力亦顯不佳，惟考量其犯後於本院審理時終知坦承犯行，態
    度尚可，及其素行、知識程度、生活經驗等一切情狀，爰量
    處如主文所示之刑，並諭知易科罰金折算標準，以資懲儆。
    又扣案之第二級毒品甲基安非他命二包（毛重一點六九公克
    ，不含空包裝袋，驗餘淨重一點二五公克）應依毒品危害防
    制條例第十八條第一項前段規定沒收銷燬之；扣案如附表所
    示之安非他命吸食器一組係被告所有供犯本件犯罪所用之物
    ，而包裝上開第二級毒品甲基安非他命之空包裝袋二個，有
    防止毒品裸露、逸出及潮濕之功用，並便於攜帶使用，均為
    被告所有，供犯本案施用第二級毒品罪所用之物，亦業據被
    告偵查中檢察官訊問時供陳在卷（見同上偵查卷第三一頁至
    第三二頁），應依刑法第三十八條第一項第二款之規定宣告
    沒收。
據上論斷，應依刑事訴訟法第二百八十四條之一、第二百七十三
條之一第一項、第二百九十九條第一項前段，毒品危害防制條例
第十條第二項、第十八條第一項前段，刑法第十一條前段、第四
十一條第一項前段、第三十八條第一項第二款，判決如主文。
本案經檢察官蔡偉逸到庭執行職務。
中    華    民    國    99    年    6     月    28    日
                      刑事第五庭法  官  鄭昱仁

上正本證明與原本無異。
如不服本判決應於收受送達後10日內向本院提出上訴書狀，並應
敘述具體理由；其未敘述上訴理由者，應於上訴期間屆滿後20日
內向本院補提理由書（均須按他造當事人之人數附繕本）「切勿
逕送上級法院」。
                                書記官  宋德華
中    華    民    國    99    年    6     月    29    日
附錄本案論罪科刑法條：
毒品危害防制條例第10條
施用第一級毒品者，處 6 月以上 5 年以下有期徒刑。
施用第二級毒品者，處 3 年以下有期徒刑。
附表
┌──┬────────────┬───────────────┐
│編號│物品名稱                │數量                          │
├──┼────────────┼───────────────┤
│1   │扣案之甲基安非他命吸食器│壹組                          │
│    │                        │                              │
├──┼────────────┼───────────────┤
│2   │包裝第二級毒品甲基安非他│貳個                          │
│    │命之空包裝袋            │                              │
└──┴────────────┴───────────────┘

司法院資訊處製作；財團法人民間司法改革基金會備份。
